臺灣基隆地方法院民事裁定  
109年度消債職聲免字第22號
債  務  人  蘇榮文  



債  權  人  華南商業銀行股份有限公司

法定代理人  張振芳  
代  理  人  林裕民  
債  權  人  元大商業銀行股份有限公司


法定代理人  翁  健  
代  理  人  黃勝豐  
債  權  人  玉山商業銀行股份有限公司


法定代理人  黃男州  
代  理  人  林汶樺  

債  權  人  台新國際商業銀行股份有限公司

法定代理人  尚瑞強  

債  權  人  摩根聯邦資產管理股份有限公司

法定代理人  李文明  
代  理  人  丁駿華  
上列當事人間因消費者債務清理條例職權免責事件，本院裁定如
下：
    主  文
債務人蘇榮文應予免責。
    理  由
一、按法院為終止或終結清算程序之裁定確定後，除別有規定外
    ，應以裁定免除債務人之債務；法院裁定開始清算程序後，
    債務人有薪資、執行業務所得或其他固定收入，扣除自己及
    依法應受其扶養者所必要生活費用之數額後仍有餘額，而普
    通債權人之分配總額低於債務人聲請清算前2年間，可處分
    所得扣除自己及依法應受其扶養者所必要生活費用之數額者
    ，法院應為不免責之裁定，但債務人證明經普通債權人全體
    同意者，不在此限；債務人有下列各款情形之一者，法院應
    為不免責之裁定，但債務人證明經普通債權人全體同意者，
    不在此限：㈠於7年內曾依破產法或本條例規定受免責；㈡隱
    匿、毀損應屬清算財團之財產，或為其他不利於債權人之處
    分；㈢捏造債務或承認不真實之債務；㈣聲請清算前2 年內，
    因消費奢侈商品或服務、賭博或其他投機行為，所支出之總
    額逾該期間可處分所得扣除自己及依法應受其扶養者所必要
    生活費用之半數，或所負債務之總額逾聲請清算時無擔保及
    無優先權債務之半數，而生開始清算之原因；㈤於清算聲請
    前1年內，已有清算之原因，而隱瞞其事實，使他人與之為
    交易致生損害；㈥明知已有清算原因之事實，非基於本人之
    義務，而以特別利於債權人中之1 人或數人為目的，提供擔
    保或消滅債務；㈦隱匿、毀棄、偽造或變造帳簿或其他會計
    文件之全部或一部，致其財產之狀況不真確；㈧故意於財產
    及收入狀況說明書為不實之記載，或有其他故意違反本條例
    所定義務之行為；債務人有前條各款事由，情節輕微，法院
    審酌普通債權人全體受償情形及其他一切情狀，認為適當者
    ，得為免責之裁定，消費者債務清理條例（下稱消債條例）
    第132條、第133條及第134條、第135條分別定有明文。又消
    債條例之立法目的，在於使陷於經濟上困境之消費者，得分
    別情形依該條例所定重建型債務清理程序（更生）或清算型
    債務清理程序（清算）清理債務，藉以妥適調整其與債權人
    及其他利害關係人之權利義務關係，保障債權人之公平受償
    ，並謀求消費者經濟生活之更生機會，從而健全社會經濟發
    展；消費者依清算程序清理債務，於程序終止或終結後，為
    使其在經濟上得以復甦，以保障其生存權，除另有上述消債
    條例第133條、第134條所規定不予免責之情形外，就債務人
    未清償之債務原則上採免責主義（消債條例第1條、第132條
    立法目的參照）。
二、查債務人因有不能清償債務情事，於民國109年1月6日向本
    院聲請清算，經本院以109年度消債清字第4號裁定自109年2
    月26日下午5時起開始清算程序，本院司法事務官以109年度
    司執消債清字第5號清算事件進行清算程序，依職權調查結
    果，債務人無任何資產，而於109年11月3日裁定清算程序終
    止確定等情，業經本院核閱上開卷宗屬實，依首揭規定，本
    院應依職權審酌債務人是否有消債條例第133條、第134條所
    定應為不免責裁定之情形。
三、經本院依消債條例第136條規定，通知全體債權人及債務人
    於110年1月7日下午2時3分到場陳述意見：
　㈠債權人華南商業銀行股份有限公司具狀陳稱：依本院109年度
    消債清字第4號裁定記載，債務人於聲請清算前2年平均每月
    收入為新臺幣（下同）16,839元，扣除平均每月支出14,866
    元後，剩餘47,352元，但債權人在清算程序均未受償，依消
    債條例第133條規定，應為不免責裁定，並請法院職權調查
    有無消債條例第134條各款之不免責事由。　
  ㈡債權人元大商業銀行股份有限公司、台新國際商業銀行股份
    有限公司具狀陳稱：不同意免責，請職權調查債務人有無消
    債條例第133條、第134條不免責事由。　
　㈢債權人玉山商業銀行股份有限公司具狀陳稱：債務人有消債
    條例第133條不免責事由，應為不免責裁定。
  ㈣債權人摩根聯邦資產管理股份有限公司未具狀表示意見，亦
    未到場陳述。　
  ㈤債務人到庭陳稱：債務人於開始清算程序後，並無固定工作
    ，僅在財團法人基督教更生團契工作2個月，收入共50,000
    元，目前沒有工作。
四、經查：
  ㈠債務人無消債條例第133條所定不免責事由：
  ⒈債務人陳稱於法院裁定開始清算程序後，僅在財團法人更生
    團契工作2個月，所得50,000元等情，依債務人勞保局被保
    險人投保資料查詢所示，並無雇主為其投保勞保，債務人上
    開主張堪信屬實，堪認法院裁定開始清算程序後，債務人沒
    有薪資、執行業務所得或其他固定收入。
  ⒉按債務人必要生活費用，以最近1年衛生福利部或直轄市政府
    所公告當地區每人每月最低生活費1.2倍定之；受扶養者之
    必要生活費用，準用第1項規定計算基準數額，並依債務人
    依法應負擔扶養義務之比例認定之，消債條例第64條之2第1
    項、第2項定有明文。查債務人之必要支出為其個人必要生
    活費用，依衛生福利部公告之109年臺灣省每人每月最低生
    活費12,388元計算，債務人每月必要生活費用應為14,866元
    （計算式：12,388元×1.2倍＝14,866元）。債務人於本院裁
    定自109年2月26日開始清算程序後至今將近1年期間，工作
    所得僅50,000元，顯然不足以負擔每月必要生活費用14,866
    元，核與消債條例第133條所定「法院裁定開始清算程序後
    ，債務人有薪資、執行業務所得或其他固定收入，扣除自己
    及依法應受其扶養者所必要生活費用之數額後仍有餘額」之
    要件不符，自不得依該規定為不免責之裁定。
  ㈡債務人無消債條例第134條各款所定不免責事由：消債條例關
    於清算程序係以免責主義為原則，不免責為例外，債權人主
    張債務人有消債條例第134條各款不免責之情形，自應舉證
    證明債務人合於該等規定之要件事實，惟就債務人符合消債
    條例第134條不免責規定並未舉證以實其說，自不足採。
五、綜上所述，債務人經本院為清算程序終結之裁定確定，並不
    符合消債條例第133條所定之情形，且本院依現有事證予以
    調查審酌之結果，查無消債條例第134條第1款至第8款應為
    不免責裁定之情形，依消債條例第132條規定，自應裁定債
    務人免責，爰裁定如主文。
中　　華　　民　　國　　110 　年　　1 　　月　　11　　日
                  民事庭法　官　陳湘琳
以上正本係照原本作成。
如對本裁定抗告須於裁定送達後10日內向本院提出抗告狀，並繳
納抗告費新臺幣1,000元。
中　　華　　民　　國　　110 　年　　1 　　月　　11　　日
                        書記官　林亭如